臺灣高等法院刑事判決　　　　　　　　95年度上訴字第3771號
上　訴　人
即　被　告　甲○○
　　　　　　　　　　91號3樓.
上列上訴人因毒品危害防制條例案件，不服臺灣桃園地方法院
95年度訴字第1155號，中華民國95年8月28日第一審判決（起訴
案號：臺灣桃園地方法院檢察署95年度毒偵字第2151號），提起
上訴，本院判決如下：
    主  文
上訴駁回。
    事  實
一、甲○○曾於民國87年間因施用毒品案件，經裁定送觀察勒戒
    後，因無繼續施用傾向，經台灣士林地方法院檢察署檢察官
    於88年3月18日以87年度偵字第11055號為不起訴處分確定；
    於92年間再因施用毒品案件，經裁定送觀察、勒戒後認有繼
    續施用毒品之傾向（於93年3月22日出所），由台灣士林地
    方法院檢察署以93年度毒偵字第31號起訴，經台灣士林地方
    法院以93年度訴字第208號判決判處有期徒刑10月確定；另
    因常業詐欺案件，經台灣士林地方法院以93年度訴字第591
    號判處有期徒刑5月確定；嗣經定應執行刑1年2月，於94年9
    月24日執行完畢。詎其仍未戒除毒癮，復在95年1月14日下
    午3時許為警查獲後採集尿液回溯前26小時內某時，基於施
    用第一級毒品海洛因之犯意，在台灣地區某處，施用第一級
    毒品海洛因一次。嗣於95年1月14日下午3時許在臺北縣三重
    市○○街110號對面廁所前查獲，並當場自甲○○處扣得其
    所有、預備供注射海洛因所用之注射針筒2支（均尚未開封
    ），始知上情。
二、案經台北市政府警察局中正第一分局報告臺灣板橋地方法院
    檢察署檢察官呈台灣高等法院檢察署轉令台灣桃園地方法院
    檢察署檢察官偵查後起訴。
　　理  由
一、訊據上訴人即被告甲○○矢口否認上開施用海洛因之犯行，
    辯稱：伊有服用骨骼、精神病的藥，醫生說藥裡面含有嗎啡
    成分，因伊腳有蜂窩性組織炎，扣案針筒係用來洗腳云云。
    惟查：被告於上開查獲時地，經員警採尿送驗，尿液鑑驗結
    果呈現嗎啡陽性反應等情，有台北政府警察局中正一分局95
    年1月移送毒品危害防制條例人犯尿液檢驗對照表（檢體編
    號：0280 16號）、台灣檢驗科技股份有限公司濫用藥物尿
    液檢驗報告各一份（見偵查卷第71、72頁）在卷可稽；又按
    海洛因經注射入人體後，約80％於24小時內自尿中排出，一
    般而言，尿液中能否驗出嗎啡陽性與其投與量、投與途徑、
    採尿時間、個人體質及檢驗方法之靈敏度有關，國外曾有文
    獻報導注射6毫克之海洛因鹽酸鹽，其代謝物嗎啡之平均可
    檢出時限約為26小時，此有行政院衛生署藥物食品檢驗局81
    年9月8日81藥檢壹字第8114885號函可按，且以氣相層析質
    譜分析法作藥物及其代謝產物之定性及定量分析檢驗者，幾
    乎不會有偽陽性反應產生，亦即如尿液中未含有煙毒之反應
    者，即不可能產生因藥物所引起之偽陽性反應，此為毒品檢
    驗學之常規，亦為本院辦理相關違反毒品危害防制條例案件
    職務上所知，是以上開檢驗結果當足以認定為真實而堪予採
    信。本件被告於被查獲時所排尿液經檢驗後既呈嗎啡陽性反
    應，足認被告應有於95年1月14日下午3時許為警查獲後採尿
    回溯26小時內某時有施用第一級毒品海洛因一次之犯行，此
    外，並有扣案之注射針筒2支可資佐證，被告犯行洵堪認定
    。
二、被告雖以前詞置辯，然查，被告先係於警詢時辯稱：扣案注
    射針筒係用來預備買來注射消炎、止痛藥云云；於檢察官偵
    訊時辯稱：伊沒有醫生處方箋，伊係自己買注射針筒注射止
    痛針云云；於原審準備程序又改辯稱：是伊朋友綽號「阿狗
    」之人於查獲當日上午8、9點拿香菸給伊抽，伊不知道裡面
    是否摻有海洛因，注射針筒係伊自己注射止痛藥云云；其供
    詞反覆，已難憑採。原審函詢被告就醫情形，台北市立聯合
    醫院於95年8月28日以北市醫事字第09533599100號函檢送病
    情說明單乙紙，記載稱：被告於95年6月12日於骨科初診，
    主訴全身骨骼疼痛，使用一般消炎止痛藥無效，故於95年6
    月26日處方camadol等語。核上開就診處方時間，已在本件
    採尿之後，相隔近5月，被告是否服用該藥物，自與本件尿
    液檢出嗎啡陽性反應無涉。被告於本院復提出膠囊一顆請求
    鑑驗，經本院函詢結果，台北市立聯合醫院於95年11月27日
    以北市醫事字第09534247 60 0號函，檢附病情說明書乙紙
    稱：被告94年底及95年初並無骨科門診，只有身心內科門診
    ，根據病歷身心內科僅開立鎮定、安眠等藥劑等語 (本院卷
    第28 頁、29頁)。又被告所提出之膠囊送驗結果，係檢出
    Tramadol成分，屬毒品危害防制條例第三級毒品，服用該膠
    囊，於尿液中不致檢出嗎啡陽性反應，亦有行政院衛生署管
    制藥品管理局鑑定書乙紙在卷可稽 (本院卷第35頁)。足認
    被告所辯，並不可採。
三、被告曾於民國87年間因施用毒品案件，經裁定送觀察勒戒
    後，因無繼續施用傾向，經台灣士林地方法院檢察署檢察官
    於88年3月18日以87年度偵字第11055號為不起訴處分確定；
    於92年間再因施用毒品案件，經裁定送觀察、勒戒後認有繼
    續施用毒品之傾向（於93年3月22日出所），由台灣士林地
    方法院檢察署以93年度毒偵字第31號起訴，經台灣士林地方
    法院以93年度訴字第208號判決判處有期徒刑10月確定，有
    本院被告全國前案紀錄表可參。按毒品危害防制條例業已於
    92年7月9日修正施行，該條例第20條第3項修正後，祗於「
    初犯」、「五年後再犯」二種情形，有其追訴條件之限制，
    即須於初犯經觀察、勒戒或強制戒治釋放後，5年內均無施
    用毒品之行為，如能認其前所實施之觀察、勒戒或強制戒治
    已足遮斷毒癮，而後於5年後再犯時，再予適用初犯之規定
    ，行觀察、勒戒等程序。倘於5年內已經再犯，被依法追訴
    處罰，縱其第3次 (或第3次以上)施用毒品之時間在初犯釋
    放5年以後，即與「5年後再犯」之情形有別，且因已於「5
    年內再犯」，顯見其再犯率甚高，原實施觀察、勒戒或強制
    戒治，已無法收其實效，而無5年戒斷期之存在，自無再經
    觀察、勒戒及強制戒治之必要，應由檢察官逕行起訴，始符
    新法修正之本旨 (最高法院95年台非字第59號判決參照)。
    本件，被告於87年間施用毒品，經觀察、勒戒後，於88 年3
    月18日經檢察官為不起訴處分，迄本件施用時，固已逾5 年
    ，但於92年間又再犯施用毒品罪，依上開最高法院判決意旨
    所示，仍應依法論科。
四、核被告所為，係犯毒品危害防制條例第10條第1項之施用第
    一級毒品海洛因罪。被告施用前持有第一級毒品之低度行為
    ，為其進而施用之高度行為所吸收，不另論罪。又被告行為
    後，刑法第47條關於累犯之規定業於95年7月1日修正施行，
    而被告有前揭有期徒刑執行紀錄等情，有本院被告前案紀錄
    表在卷可稽，被告於該等有期徒刑執行完畢後5年內故意再
    犯本件，為累犯，依法加重其刑。
五、原審本於上開相同之認定，援引毒品危害防制條例第10條第
    1項，修正後刑法第11條、第38條第1項第2款，刑法第47條
    規定，並審酌被告前曾因施用毒品案件而受有矯治處分，卻
    未能戒除毒癮，自制能力顯然不佳，另參以其犯後否認犯行
    之態度、智識程度、生活狀況等一切情狀，量處被告有期徒
    刑10月，並諭知扣案之注射針筒2支，為被告所有、預備供
    其施用海洛因所用，應予沒收。核原審認事用法，並無違誤
    ，量刑亦頗適當，應予維持。被告上訴，否認犯罪，核無理
    由，應予駁回。按修正後之刑法第47條規定雖將舊刑法修正
    限制為受徒刑之執行完畢，或一部之執行而赦免後，5年以
    內「故意」再犯有期徒刑以上之罪者，始成立累犯。但上述
    新舊法不規定，對於本件上訴人「故意」再犯施用毒品罪，
    並無所謂「有利或不利」之情形，無適用修正後刑法第2條
    第1項規定比較新舊法適用之問題(最高法院95年台上字第
    5589號判決參照)。原審依刑法第2條第1項比較新舊法結果
    ，依行為時法，論以累犯，雖有未合，但結果並無不同，對
    判決不生影響，上訴審毋庸撤銷改判，附此敘明。
六、據上論斷，應依刑事訴訟法第368條，判決如主文。
本案經檢察官呂光華到庭執行職務。
中　　華　　民　　國　　96　　年　　2　　月　　7　　日
                  刑事第九庭審判長法  官  劉景星
                                  法  官  官有明
                                  法  官  陳世宗
以上正本證明與原本無異。
如不服本判決，應於收受送達後十日內向本院提出上訴書狀，其
未敘述上訴之理由者並得於提起上訴後十日內向本院補提理由書
（均須按他造當事人之人數附繕本）。
                                  書記官  丁淑蘭
中　　華　　民　　國　　96　　年　　2 　　月　　9 　　日
附錄：本案論罪科刑法條全文
毒品危害防制條例第10條
施用第一級毒品者，處 6 月以上 5 年以下有期徒刑。
施用第二級毒品者，處 3 年以下有期徒刑。
